臺灣臺北地方法院刑事判決　　　　　　 94年度易緝字第136號
　　公　訴　人　臺灣臺北地方法院檢察署檢察官
　　被　　　告　甲○○
上列被告因業務侵占案件，經檢察官提起公訴（91年度偵字第
17510 號），經本院裁定進行簡式審判程序，判決如下：
    主  文
甲○○連續意圖為自己不法之所有，而侵占對於業務上所持有之
物，處有期徒刑捌月。緩刑肆年。
    事  實
一、甲○○自民國77年4 月起至90年9 月31日止，受僱於國泰人
    壽股份有限公司（設於臺北市○○區○○路4 段296 號，下
    簡稱國泰人壽）擔任信義通訊處收展員，負責向國泰人壽保
    戶收取保險費及保單質押貸款之申請、利息之收取、償還款
    解交等事務，為從事業務之人。依據國泰人壽之規定，業務
    員於收受保險費、保險貸款利息後，均應於3 日內繳回，惟
    甲○○因經濟拮据，竟基於概括之犯意，意圖為自己不法之
    所有，自90年9 月4 日起至同年9 月31日止，於如附表所示
    之時、地，向如附表所示之國泰人壽保戶伍國富、吳德村、
    黃周阿柔、顏如君、顏新原、邱瑞金、林薦等人，收取如附
    表所示之保險費及保險單貸款利息現金（計共新臺幣〈下同
    〉175,463 元）後侵占入己，挪為己用。嗣經國泰人壽查帳
    時，始查知上情。
二、案經國泰人壽訴由臺北市政府警察局信義分局報請臺灣臺北
    地方法院檢察署檢察官偵查起訴，由本院裁定進行簡式審判
    程序。
    理  由
一、訊據被告甲○○就於系爭時間任職國泰人壽信義通訊處收展
    員，負責向保護收取保險費、保單貸款利息之職，而於如附
    表所示之時地，向如附表所示之人收取保險費、保單貸款利
    息，惟違反國泰人壽之規定，未為3 日內繳回，而挪為己用
    等事實，於本院調查、審理時均自白不諱，經查：
  (一)業據國泰人壽代理人蔡秀春、乙○○指訴甚詳；
  (二)且有被告出具之切結書（見偵查卷第31頁）在卷足參；復有
    保戶黃周阿柔、林薦、伍國富、顏如君、顏新原之聲明書、
    及保戶吳德村、黃周阿柔、林薦之利息收據、及保戶伍國富
    、顏如君、顏新原、邱瑞金續期保費送金單（見偵查卷第18
    頁以下）在卷可稽，核與被告自承、告訴人指陳之金額相合
    。
  (三)是依上開告訴代理人指述內容及卷附之各項文書等補強證據
    已足資擔保被告於本院調查、審理中所為之上開任意性自白
    之真實性，按據刑事訴訟法第156 條之規定，自得據被告前
    開任意性自白及各該補強證據，採信被告任意、真實之自白
    ，認本件事證明確，被告犯行洵堪認定，應予依法論科。
二、核被告甲○○原係國泰人壽之收展員，職司等業務，其於任
    職期間，基於原有之業務關係，所持有之國泰人壽之款項，
    自仍屬於業務上持有之他人之物無疑。故核被告甲○○侵占
    因業務關係持有、應繳回物品之行為，係犯刑法第336 條第
    2 項之業務侵占罪。其先後多次犯行，時間緊接，犯罪構成
    要件相同，顯均係基於概括之犯意反覆為之，應依連續犯之
    規定論以一罪，並加重其刑。爰審酌被告雖於本院審理坦承
    犯行，態度良好，且侵占所得雖達175,463 元，惟已與國泰
    人壽達成和解，並賠償全部損失，就保戶之權益亦未受任何
    影響等情，已經告訴代理人乙○○陳述明確，並有94年9 月
    5 日刑事陳報狀在卷可參，並衡量被告其餘之犯罪之手段、
    犯人之生活狀況、品行、智識程度、犯人與被害人平日之關
    係等一切情狀，判處如主文所示之刑，以示懲儆。查被告前
    未曾受有期徒刑以上刑之宣告，有臺灣高等法院被告前案紀
    錄表附卷可稽，其因一時失慮，致犯本罪，且犯後坦承犯行
    ，深知悔悟，本院認其經此次科刑教訓後，當益知警惕，應
    無再犯之虞，因認其所受宣告之刑，以暫不執行為適當，爰
    併予宣告緩刑4 年，以勵來茲，而啟自新。
據上論斷，應依刑事訴訟法第273 條之一第1 項、第299 條第1
項前段，刑法第56條、第336 條第2 項、第74條第1 款，罰金罰
鍰提高標準條例第1 項前段，判決如主文。
本案經檢察官張志全到庭執行職務
中　　華　　民　　國　　94　　年　　9 　　月　　26　　日
                  刑事第四庭  法　官  郭惠玲
如不服本判決，應於判決送達後10日內，向本院提出上訴狀。
上正本證明與原本無異。
                              書記官  鄭雅文
中　　華　　民　　國　　94　　年　　9 　　月　　27　　日
附錄本案論罪科刑法條全文：
刑法第336 條  公務公益侵占罪、業務侵占罪
對於公務上或因公益所持有之物，犯前條第一項之罪者，處1 年
以上7 年以下有期徒刑，得併科5 千元以下罰金。
對於業務上所持有之物，犯前條第一項之罪者，處6 月以上5 年
以下有期徒刑，得併科3 千元以下罰金。
前二項之未遂犯罰之。
附表：總計新臺幣175,463元
┌─┬──────┬───────────┬───┬────┬────┐
│  │時間        │地點                  │項目  │金額    │保戶名  │
├─┼──────┼───────────┼───┼────┼────┤
│1 │90年9 月4 日│臺北市○○街268 巷    │保險費│29,691元│伍國富  │
│  │            │20號2樓               │      │        │        │
├─┼──────┼───────────┼───┼────┼────┤
│2 │同上        │同上                  │保險費│同上    │伍國富  │
├─┼──────┼───────────┼───┼────┼────┤
│3 │90年9 月27日│臺北市○○街268 巷    │保險費│25,784元│顏如君  │
│  │            │26弄8號               │      │        │        │
├─┼──────┼───────────┼───┼────┼────┤
│4 │同上        │同上                  │保險費│24,445元│顏新原  │
├─┼──────┼───────────┼───┼────┼────┤
│5 │同上        │臺北市○○街268 巷    │保險貸│5,720 元│吳德村  │
│  │            │26弄6 號5 樓          │款利息│        │        │
├─┼──────┼───────────┼───┼────┼────┤
│6 │同上        │臺北市○○街24巷19    │保險費│46,932元│邱瑞金  │
│  │            │號2樓                 │      │        │        │
├─┼──────┼───────────┼───┼────┼────┤
│7 │90年9 月31日│臺北市○○街268 巷    │保險貸│8,104 元│林薦    │
│  │            │26弄8 號2 樓          │款利息│        │        │
├─┼──────┼───────────┼───┼────┼────┤
│8 │            │臺北市○○○路○ 段    │保險貸│5,096 元│黃周阿柔│
│  │            │743巷17號3 樓         │款利息│        │        │
└─┴──────┴───────────┴───┴────┴────┘
